臺灣高等法院民事判決 　　　　　　　　　　　　　九十一年度上字第三九六號
　　　上　訴　人　甲○○○
　　　　　　　　　乙○○
　　　法定代理人　張鈞
　　　訴訟代理人　林宗坤
右當事人間清償債務事件，上訴人對於中華民國九十一年三月二十五日臺灣臺北地方
法院九十年度訴字第五五五七號第一審判決提起上訴，本院判決如左：
    主    文
上訴駁回。
第二審訴訟費用由上訴人連帶負擔。
    事實及理由
一、本件被上訴人主張：上訴人甲○○○、乙○○（按其二人係夫妻）於民國八十六
　　年十二月二十三日、原審共同被告林金木於八十八年十一月一日，分別出具約定
　　書與被上訴人。乙○○、林金木復分別於八十六年十二月二十三日、八十八年一
　　月七日出具保證書，承諾凡上訴人甲○○○對被上訴人現在及將來發生之票據、
　　借款、墊款、透支、保證及其他一切債務，在本金新台幣（下同）七百三十五萬
　　元之範圍內，及其利息、違約利息、違約金、損害賠償暨其他履行上開債務所需
　　之一切費用，願與主債務人即甲○○○連帶負全部清償之責。上訴人甲○○○於
　　八十八年一月二十九日起分別向被上訴人借款三筆，金額分別為二百萬元、一百
　　二十萬元及二百六十二萬元，各筆借款均自借款日起分二百四十期，每期一個月
　　，按期平均攤還本息。上訴人甲○○○僅清償本息至九十年四月二十九日，依上
　　訴人簽具之約定書第五條約定，全部借款視為全部到期。爰依借款契約及連帶保
    證契約法律關係，求為判命上訴人及原審共同被告林金木連帶清償五百四十九萬
    五千二百十二元及自九十年四月三十日起至清償日止，按週年利率百分之八‧四
    八計算之利息，暨自九十年五月三十一日起至清償日止，逾期在六個月以內者，
    按上開利率百分之十，超逾六個月部分者，按上開利率百分之二十計算違約金之
    判決（上開請求，原審為上訴人及林金木全部敗訴之判決，原審共同被告林金木
    就其敗訴部分未聲明不服）。並於本院答辯聲明：對造之上訴駁回。
二、上訴人甲○○○、乙○○則抗辯：雖系爭撥款委託書及借據上之簽名，確為上訴
　　人甲○○○所為，然上訴人甲○○○簽名時，其上除制式印刷之文字外，其餘均
　　為空白。上訴人甲○○○簽立上開文件僅是準備借款，但關於借款之金額及條件
　　，尚需與福億建設股份有限公司（下稱福億公司　公司負責人為乙○○）議定後
　　方能確定，因此被上訴人與上訴人甲○○○約定，待被上訴人與福億公司議定後
　　，再由福億公司通知被上訴人，福憶公司需在上開撥款委託書上蓋章後，被上訴
　　人方能據之撥款。因上訴人甲○○○前曾借貸款項與福億公司，故其向福億公司
　　買受系爭房屋之價款係以該筆借款抵銷，甲○○○根本不會要求被上訴人銀行向
　　福億公司核撥系爭款項。本件被上訴人八十八年一月間將系爭款項撥入福億公司
　　帳戶時，上開撥款委託書上並無福億公司蓋章，被上訴人係在八十九年五月間方
　　由福億公司員工鄭美津、福億公司於八十九年初離職之前財務經理陳美錦及被上
　　訴人銀行總行營業部副理曾蘭芝，執上開撥款委託書一同至秦玉坤律師處所蓋印
　　。是以，該款項即非上訴人甲○○○所申請，上訴人甲○○○自毋庸負清償借款
　　之責，上訴人乙○○亦毋庸負保證人責任。況據被上訴人提出之三紙借據，其上
　　亦均未載有上訴人乙○○之簽名蓋章各等語置辯。並於本院上訴聲明：(一)原判決
　　不利於上訴人部分廢棄。(二)右廢棄部分，被上訴人在第一審之訴及其假執行之聲
　　請均駁回。
三、查被上訴人主張上訴人甲○○○、乙○○於八十六年十二月二十三日、原審共同
    被告林金木於八十八年十一月一日，分別出具約定書與被上訴人。乙○○、林金
    木復分別於八十六年十二月二十三日、八十八年一月七日出具保證書，承諾凡上
    訴人甲○○○對被上訴人現在及將來發生之票據、借款、墊款、透支、保證及其
    他一切債務，在本金七百三十五萬元之範圍內，及其利息、違約利息、違約金、
    損害賠償暨其他履行上開債務所需之一切費用，願與主債務人即甲○○○連帶負
    全部清償之責。被上訴人於八十八年一月二十九日分別撥款二百萬元、一百二十
　　萬元及二百六十二萬元匯入福億公司設於被上訴人銀行之000-000-00000000號帳
    戶，上開借款本息上訴人甲○○○僅清償至九十年四月二十九日。又系爭撥款委
    託書及借據上之簽名，確為上訴人甲○○○所為等事實，業據被上訴人提出約定
    書及借據（附增補條款）三份、保證書二份、銀行撥款傳票三份為證（見原審卷
    第九至十六、七五至七七頁），復為上訴人所不爭執，自堪信為真實。茲本件所
    應審究者厥為(一)被上訴人將款項撥入訴外人福億公司設在被上訴人銀行上開帳戶
    ，是否屬甲○○○同意而生交付甲○○○借款之效力？(二)上訴人乙○○是否應就
    上開債務與上訴人甲○○○負連帶清償之責？茲分項詳析如后：
　　(一)被上訴人將上訴人甲○○○之款項撥入福億公司銀行帳戶業經甲○○○同意已
　　　生交付借款之效力：
　　　1.上訴人甲○○○既自認被上訴人提出日期均為八十八年一月七日之借據三紙
        ，其上「甲○○○」之名字為其所書寫，印文亦為其所有之印章所蓋印（見
        原審卷第九頁）。而依該借據所載，上訴人甲○○○係分別向被上訴人借貸
        二百萬元、一百二十萬元及二百六十二萬元，借款期限均自八十八年一月二
        十九日起至一百零八年一月二十九日止，自借款日起以一個月為一期，分二
        百四十期平均攤還。二百萬元借款部分，約定利率係按郵局一年期定期儲蓄
        存款利率加週年利率百分之一之優惠利率計收，其中優惠利率與被上訴人利
        率差額部分由政府補貼，倘借戶逾期而政府停止補貼，利率調整按被上訴人
        基本放款利率減週年利率百分之０．０五計付。該筆借款逾期時，被上訴人
        基本放款利率為週年利率百分之八．五三，故實際借款利率應恢復為週年利
　　　　率百分之八．四八。另外二筆借款約定利率，則按被上訴人基本放款利率減
　　　　週年利率百分之０．０五計付款利率之調整而調整。就此，上訴人甲○○○
　　　　固抗辯其簽立上開借據時，其上除印刷之文字外，其餘均為空白云云。惟上
　　　　開三紙借據既為上訴人甲○○○所出具，而依通常情形，借貸之當事人應先
　　　　就借貸之金額、利息等必要之點，互相表示意思一致，始書立借據並交付借
　　　　款為常態，其未先談妥借貸金額即書立金額欄空白之借據，乃例外之變態事
　　　　實，被告甲○○○就此有利於己之例外變態事實，依民事訴訟法第二百七十
　　　　七條規定，應負舉證之責。況茲根據上開三紙借據上所載之對保人陳坤志在
　　　　原審證述：上訴人甲○○○在上開三紙借據上簽名時，借據上借貸金額欄等
　　　　內容均已填寫完畢（見原審卷第一二七頁九十一年二月二十日言詞辯論筆錄
　　　　）。上訴人甲○○○雖否認對保者為陳坤志，陳稱係被上訴人銀行總行營業
　　　　部經理曾蘭芝。惟曾蘭芝已到庭證稱：本件貸款之對保工作非其所承辦（見
　　　　原審卷第一一七頁、第一三七頁九十一年一月三十日、九十一年三月十一日
　　　　言詞辯論筆錄）。甲○○○就其此部分抗辯，復未提出其他證據證明，上訴
　　　　人甲○○○此部分抗辯，尚不足採。被上訴人主張上訴人甲○○○出具之上
　　　　開三紙借據，其上關於金額、利息等借款條件，均已填載完畢，堪信為真實
　　　　。是以，被上訴人與上訴人甲○○○於八十八年一月七日已依上開三紙借據
        之內容，成立金錢借貸之合意。
　　　2.據上訴人甲○○○於八十八年一月二十九日所出具之二紙撥款委託書（見本
　　　　院卷第二十二頁、第二十三頁），其上分別記載：立委託書人甲○○○‧‧
　　　　‧向貴行申請辦理購屋貸款新台幣二百六十二萬元，業經貴行同意辦理並已
　　　　設定第一順位抵押權予貴行。茲為給付購屋價金，特聲明房屋出售人得向貴
　　　　行請求給付委託人所借得之上開購屋貸款，並無條件委託貴行將委託人向貴
　　　　行所借得之購屋貸款款項悉數撥入房屋出售人福億建設事業股份有限公司在
　　　　貴行分行存款帳號000-000-00000000號帳戶，即視為委託人收到本借款，絕
　　　　無異議‧‧‧。」「立委託書人甲○○○‧‧‧向貴行申請辦理購屋貸款新
　　　　台幣三百二十萬元，業經貴行同意辦理並已設定第一順位抵押權予貴行。茲
　　　　為給付購屋價金，特聲明房屋出售人得向貴行請求給付委託人所借得之上開
　　　　購屋貸款，並無條件委託貴行將委託人向貴行所借得之購屋貸款款項悉數撥
　　　　入房屋出售人福億建設事業股份有限公司在貴行分行存款帳號000-000-0000
　　　　0000號帳戶，即視為委託人收到本借款，絕無異議‧‧‧。」上訴人甲○○
　　　　○固自認上開二份撥款委託書係其所簽名蓋章，然抗辯其簽名時，該撥款委
　　　　託書上僅有印刷之制式文字，其餘均為空白云云。惟被上訴人對此亦加以否
　　　　認。依上開說明，仍應由上訴人甲○○○就其抗辯此部分有利於己之變態事
　　　　實，負舉證責任。上開借款之對保人陳坤志亦到庭證稱，撥款委託書係與借
　　　　據一起簽立，簽立時內容均已填載完畢，撥款委託書之內容之前已先透過福
　　　　億公司使上訴人甲○○○瞭解，當天並告知上訴人甲○○○，依該撥款委託
　　　　書，會將錢撥到福億公司帳戶（見同上言詞辯論筆錄）。上訴人甲○○○雖
　　　　亦抗辯，當日並非陳坤志辦理借款手續，係由曾蘭芝辦理。然曾蘭芝已到庭
　　　　證稱，本件撥款委託書之對保非其辦理（見同上言詞辯論筆錄）。上訴人甲
　　　　○○○在原審亦自認「我知道是辦理借款的文件，當時我也向福億公司買房
　　　　子‧‧‧當時撥款時有約定錢先撥到福億公司帳戶，而福億公司董事長就是
　　　　我先生，他可以替我作控管（見原審卷第一三九頁九十一年三月十一日言詞
　　　　辯論筆錄）。則上訴人甲○○○此部分陳述內容，與上開撥款委託書記載之
　　　　內容相符，更可認定上開撥款委託書上記載之內容，與上訴人甲○○○之本
　　　　意相符。上訴人甲○○○雖抗辯，由該撥款委託書上關於「身分證字號」、
　　　　「地址」及「簽約日期」之筆跡，與上訴人甲○○○簽名之筆跡不符，可知
　　　　此部分之記載均為日後所填寫云云，然身分證字號、地址及簽約日期之書寫
　　　　，本非必為上訴人甲○○○親自書寫，則此部分記載書寫之筆跡與上訴人甲
　　　　○○○之筆跡縱非同一人所寫，亦難以此即可證明此部分記載係被上訴人事
　　　　後所填寫。
      3.上訴人甲○○○、乙○○另抗辯；上訴人甲○○○僅是先填寫借據及撥款委
        託書，待上訴人甲○○○與福億公司確認借貸金額、條件後，再正式向被上
        訴人申請撥款，故約定福億公司必須在撥款委託書上蓋章方可撥款云云。被
        上訴人訴訟代理人於九十年十二月十日言詞辯論期日亦陳稱，撥款時必須上
        訴人甲○○○及福億公司均蓋章方可撥款，如不需福億公司蓋章，被上訴人
　　　　為何於八十九年五月間執上開撥款委託書至秦玉坤律師處補蓋云云。惟據上
　　　　訴人甲○○○出具之上開撥款委託書，其上記載之文義僅係上訴人甲○○○
　　　　同意伊向被上訴人借貸之二百六十二萬元及三百二十萬元，直接匯入福億公
　　　　司設於被上訴人銀行000-000-00000000號帳戶，其上並未記載福億公司必須
　　　　在該撥款委託書上蓋章確認後，被上訴人方可撥款。據被上訴人提出上訴人
　　　　甲○○○不爭執為真正之甲○○○與福億公司簽立之不動產買賣契約書第三
　　　　條第二項第二款約定：「甲方（上訴人甲○○○）辦理銀行貸款者，應於簽
　　　　約後二週內辦完銀行對保手續，並開立與貸款同額之本票予乙方（福億公司
　　　　）收執。甲方同意俟本戶房地過戶至甲方名下且設定第一順位抵押權予貸款
　　　　銀行後，即將貸款金額直接撥付至乙方指定之帳號，乙方同時將本票退還予
　　　　甲方。」（見原審卷第九十八頁）。則甲○○○與福億公司係約定，甲○○
　　　　○辦畢銀行對保手續，並辦妥不動產設定登記後，即應將借貸款項撥入福億
　　　　公司帳戶，並未約定福億公司必須在撥款委託書上蓋章，被上訴人銀行方可
　　　　撥款。被上訴人主張上開借款上訴人甲○○○均已提供不動產設定擔保，上
　　　　訴人甲○○○對此亦不爭執。而證人曾蘭芝到庭證稱：八十九年五月二十九
　　　　日補蓋撥款委託書上福億公司印章，僅係因被上訴人公司內部稽核規定（見
　　　　原審卷第一一九頁九十一年一月三十日言詞辯論筆錄）。上開借據上記載之
　　　　對保人陳坤志亦到庭證稱，被上訴人銀行撥款不需要經過福億公司同意，撤
　　　　銷付款委託時，方需福億公司蓋章確認，用以確認出售人同意撤銷付款委託
　　　　時另行出具之同意書，其上印章是否為真正。我們會盡量要求出售人蓋章，
　　　　但此非必要程序（見原審卷第一二八頁九十一年二月二十日言詞辯論筆錄）
　　　　。按福億公司既為房屋出賣人，其收受購屋者之價金，乃天經地義之事，被
        上訴人將購屋款撥入該公司帳戶內，該公司自無蓋章同意之必要，因此證人
        曾蘭芝、陳坤志所言事後補蓋福億公司印章係為符合公司稽核規定，並非必
        要程序，堪信為真實。
　　　4.被上訴人於八十八年一月二十九日將上開款項撥入福億公司000-000-000000
　　　　00號帳戶，上訴人自八十八年三月二日起陸續清償本息，業據被上訴人提出
　　　　放款部分本金利息收回明細表（附電腦報表）三份為證（見原審卷第二十頁
　　　　）。上訴人甲○○○到庭陳稱該款項係由福億公司轉帳清償，伊不知情（見
　　　　原審卷第一三六頁九十一年三月十一日言詞辯論筆錄）。福億公司負責人即
　　　　上訴人乙○○雖亦抗辯伊對此亦不知情，應係會計小姐自作主張云云。惟被
　　　　上訴人將上開借款撥入福億公司帳戶，福億公司即有現金收入，依公司內部
　　　　控管制度，應由承辦人製作現金收入傳票，經相關主管核可；而福億公司清
　　　　償上開債務之本息應支付現金，亦必須由承辦人製作現金支出傳票，經相關
　　　　主管核可。上訴人乙○○、甲○○○抗辯清償上開借款債務本息，係會計小
　　　　姐自作主張云云，自應由上訴人乙○○、甲○○○就此變態事實負舉證責任
　　　　，然上訴人乙○○、甲○○○對此並未舉證以實其說。上訴人甲○○○復自
　　　　陳福億公司未繼續清償本息後，由其繼續清償本息四次（見原審卷第一三八
　　　　頁九十一年三月十一日言詞辯論筆錄）。是以，福億公司在上開撥款委託書
　　　　未蓋印章之情況下，對於被上訴人借貸之上開款項匯入已為知悉，並陸續清
　　　　償本息（按福億公司負責人乙○○與甲○○○為夫妻關係家族公司，公私不
　　　　分，而由公司代為清償，事所常見，上訴人甲○○○在福億公司未繼續清償
　　　　本息後，復繼續清償四次借款本息，由其履行情形，更可見被上訴人與上訴
　　　　人甲○○○間並無所謂需福億公司通知被上訴人並在撥款委託書上蓋章後，
　　　　被上訴人方可撥款之約定。上訴人甲○○○固抗辯其因怕遭被上訴人查封拍
　　　　賣其所有之不動產方清償本息云云。惟依上訴人甲○○○上開抗辯，倘上訴
　　　　人甲○○○尚未與福億公司議定借款條件，福億公司尚未在撥款委託書上蓋
　　　　章，被上訴人將款項撥給福億公司與上訴人甲○○○無涉，上訴人甲○○○
　　　　並未積欠被上訴人任何債務，則上訴人甲○○○何需害怕被上訴人拍賣查封
　　　　其所有之財產，所辯顯無足取。上訴人甲○○○既已提供不動產與被上訴人
　　　　辦理抵押權設定登記，以為上開借款債務之擔保，而關於上訴人甲○○○借
　　　　貸款項之金額、利率等借款條件，及被上訴人撥貸之帳戶，均已於上訴人甲
　　　　○○○出具之借據及撥款委託書上記載明確，福億公司亦知悉被上訴人已核
　　　　撥上開借款，並陸續清償本息，上訴人甲○○○於福億公司停止清償後，復
　　　　繼續清償四期本息等情，足見上訴人甲○○○已不需再與福億公司議定借款
　　　　金額、條件等，再由福億公司通知被上訴人銀行。曾蘭芝、陳坤志上開證言
　　　　內容，核與事實相符，堪信為真正，福億公司是否蓋章，與被上訴人是否核
　　　　撥借款無關，補蓋福億公司印文，僅係應被上訴人公司內部稽核要求所為，
　　　　被上訴人與上訴人甲○○○並無此約定自明。
      5.被上訴人與上訴人甲○○○既於八十八年一月七日簽立借款契約，被上訴人
        於八十八年一月二十九日依上訴人甲○○○撥款委託書之指示，將上開借款
        撥入福億公司設於被上訴人銀行帳號000-000-00000000號帳戶，被上訴人與
　　　　上訴人甲○○○之消費借貸契約業已成立生效，嗣上訴人甲○○○僅清償上
　　　　開債務至九十年四月二十九日，依甲○○○出具之約定書，上開債務視為全
　　　　部屆清償期。按借用人應於約定期限內，返還與借用物種類、品質、數量相
        同之物；遲延之債務，以支付金錢為標的者，債權人得請求依法定利率計算
        遲延利息，但約定利率較高者，仍從其約定；當事人得約定債務人不履行債
        務時，應支付違約金，民法第四百七十八條、第二百三十三條第一項、第二
        百五十條第一項分別定有明文。被上訴人主張上訴人甲○○○尚積欠被上訴
        人借款本金五百四十九萬五千二百十二元及自九十年四月三十日起至清償日
        止，按週年利率百分之八．四八計算之利息，暨自九十年五月三十一日起至
        清償日止，逾期在六個月以內者，按上開利率百分之十，超逾六個月部分者
        ，按上開利率百分之二十計算之違約金。其中二百萬元之借款債務部分，因
        上訴人甲○○○未依約清償本息，政府已停止對該債務為利率差額補貼，則
        上開債務之約定利率改依被上訴人基本放款利率減週年利率百分之０．０五
        計算，即與其他二筆借款之約定利率相同。上訴人復未舉證其尚另清償被上
        訴人上開借款債務，則被上訴人此部分主張，堪信為真實，上訴人甲○○○
        應依上開借款契約之約定，就上開未償債務負清償責任。
　　(二)上訴人乙○○就上開債務應負連帶清償之責：
    　1.按連帶保證者，乃保證人與主債務人連帶負債務履行責任之保證，具有連帶
        債務之性質；連帶債務之債權人，得對債務人中之一人或數人，同時或先後
        請求全部或一部之給付，又保證債務，除契約另有訂定外，包含主債務之利
        息、違約金、損害賠償及其他從屬於主債務之負擔；數人保證同一債務者，
        除契約另有訂定外，應連帶負保證責任，民法第七百四十條、第七百四十八
        條、第二百七十三條第一項分別定有明文。
      2.上訴人乙○○既出具保證書，承諾願就上訴人甲○○○對被上訴人之借款、
        票款債務，在本金七百三十五萬元之範圍內，及該債務之利息、違約金等債
　　　　務，負連帶清償責任。上訴人甲○○○上開未償債務，尚未逾七百三十五萬
　　　　元，上訴人乙○○即應與上訴人甲○○○就上開未償借款債務對被上訴人負
　　　　連帶清償之責。上訴人乙○○雖抗辯其在上開三份借據上均未簽名，自毋庸
　　　　負連帶保證人責任云云。惟上訴人乙○○於八十六年十二月二十三日出具保
　　　　證書，承諾關於上訴人甲○○○對被上訴人現在及將來所負之借款、票款墊
　　　　款、保證及其他一切債務，在七百三十五萬元範圍內，及該債務之利息、違
　　　　約金等債務，願與上訴人甲○○○負連帶清償責任。此係保證人與債權人約
　　　　定就債權人與主債務人間所生一定債之關係範圍內之不特定債務，預定最高
　　　　限額，由保證人保證之契約，學說上稱為最高限額保證。此種保證契約如定
　　　　有期間，在該期間內所生約定範圍內之債務，不逾最高限額者，均為保證契
　　　　約效力所及；如未定期間，保證契約在未經保證人依民法第七百五十四條規
　　　　定終止或有其他消滅原因以前，所生約定範圍內之債務，亦同。故在該保證
　　　　契約有效期間內，已發生約定範圍內之債務，縱因清償或其他事由而減少或
　　　　消滅，該保證契約依然有效，嗣後所生約定範圍內之債務，於不逾最高限額
　　　　者，債權人仍得請求保證人履行保證責任（參最高法院七十七年臺上字第九
　　　　四三號判例）。上訴人乙○○並未抗辯其與被上訴人簽立之上開最高限額保
　　　　證契約，有何終止或消滅之原因存在，雖上訴人乙○○未在個別借據上簽名
　　　　蓋章擔任連帶保證人，然如上開說明，上訴人乙○○仍應就上訴人甲○○○
　　　　上開未償之借款債務負連帶清償責任。
四、綜上所述，被上訴人依借款契約及連帶保證契約，訴請上訴人與原審共同被告林
　　金木連帶清償五百四十九萬五千二百十二元及自九十年四月三十日起至清償日止
　　，按週年利率百分之八．四八計算之利息，暨自九十年五月三十一日起至清償日
　　止，逾期在六個月以內者，按上開利率百分之十，超逾六個月部分者，按上開利
　　率百分之二十計算之違約金，為有理由，應予准許。原審為上訴人敗訴之判決，
　　並依兩造之聲請，酌定相當擔保金額為准免假執行之宣告，核無違誤，應予維持
　　。上訴意旨，仍執陳詞，指摘原判決此部分不當，求予廢棄改判，為無理由，應
　　予駁回其上訴。
五、本件事實已臻明確，兩造其餘攻擊防禦方法及證據經予審酌，核與判決結果不生
    影響，爰不再逐一論述，併此敘明。
據上論結，本件上訴為無理由，依民事訴訟法第四百四十九第一項、第七十八條、第
八十五條第二項，判決如主文。
中　　　華　　　民　　　國　　九十一　　年　　　十　　　月　　二十二　　日
　　　　 　　　　　　　　　　　 民事第八庭
　　　　　　　　　　　　　　　　　　審判長法　官　鄭　三　源
　　　　　　　　　　　　　　　　　　　　　法　官　周　美　月
　　　　　　　　　　　　　　　　　　　　　法　官　王　淇　梓
右正本係照原本作成。
如不服本判決，應於收受送達後二十日內向本院提出上訴書狀，其未表明上訴理由者
，應於提出上訴後二十日內向本院補提理由書狀（均須按他造當事人之人數附繕本）
上訴時應提出委任律師或具有律師資格之人之委任狀；委任有律師資格者，另應附具
律師及格證書及釋明委任人與受任人有民事訴訟法第四百六十六條之一第一項但書或
第二項（詳附註）所定關係之釋明文書影本。
中　　　華　　　民　　　國　　九十一　　年　　　十　　　月　　二十八　　日
　　　　　　　　　　　　　　　　　　　　　書記官　張　美　華
附註：
民事訴訟法第四百六十六條之一（第一項、第二項）：
對於第二審判決上訴，上訴人應委任律師為訴訟代理人。但上訴人或其法定代理人具
有律師資格者，不在此限。
上訴人之配偶、三親等內之血親、二親等內之姻親，或上訴人為法人、中央或地方機
關時，其所屬專任人員具有律師資格並經法院認為適當者，亦得為第三審訴訟代理人
。
